臺灣臺北地方法院民事簡易判決
111年度北簡字第13413號
原      告  呂信寬  
被      告  劉傑濠  
上列當事人間請求確認本票債權不存在事件，本院於中華民國11
1年10月25日言詞辯論終結，判決如下：
    主      文
確認被告所持有如附表所示之本票，對原告之本票債權請求權不
存在。
訴訟費用新臺幣壹萬零玖佰元由被告負擔。
    事實及理由
壹、程序部分：
一、按訴狀送達後，原告不得將原訴變更或追加他訴，但請求之
    基礎事實同一者，不在此限，民事訴訟法第255條第1項第2
    款定有明文。查本件原告起訴時聲明：確認被告持有如附表
    所示之本票（下稱系爭本票），對原告之本票債權不存在，
    有起訴狀可稽（見本院卷第9頁），嗣於訴訟中追加先位聲
    明：請求確認被告持有之系爭本票，對原告之本票債權請求
    權不存在，亦有言詞辯論筆錄可查（見本院卷第76頁），係
    基於后述確認被告持有系爭本票債權對原告不存在之法律關
    係，係屬請求之基礎事實同一，依上開規定，應予准許。
二、又按確認法律關係之訴，非原告有即受確認判決之法律上利
    益者，不得提起之，民事訴訟法第247條第1項前段定有明文
    。又所謂即受確認判決之法律上利益，係指法律關係之存否
    不明確，原告主觀上認其在法律上之地位有不安之狀態存在
    ，且此種不安之狀態，能以確認判決將之除去者而言（最高
    法院52年台上字第1240號判例要旨參照）。查原告主張被告
    雖持有系爭本票，然其請求確認系爭本票債權請求權不存在
    ，顯然兩造就系爭本票債權存在與否已發生爭執，如不訴請
    確認，原告在私法上之地位將有受侵害之危險，則原告提起
    本件確認本票債權不存在之訴，有即受確認判決之法律上利
    益，合先敘明。
貳、實體部分：
一、原告主張：被告於民國106年1月26日與原告簽定合約書，約
    定投資原告經營之品川音響(址設新竹市○○○街00號)新臺幣(
    下同)2,000,000元，詎被告於投資期間，未如預期萬資獲利
    分派與被告，被告竟假藉各種理由，要求原告返還投資本金
    及獲利合計2,300,000元，原告未允，被告竟於107年2月14
    日至同年3月1日期間，強行將店裡所有東西搬光，並強迫原
    告簽發系爭本票，嗣原告並執系爭本票聲請本票裁定，經鈞
    院以107年度司票字第7618號裁定(下稱系爭本票裁定)准予
    強制執行在案，然系爭本票已罹於時效，原告為時效抗辯；
    又系爭本票係在被告毆打及脅迫下簽署，被告不得行使票據
    權利，為此提起本件訴訟等語，並聲明：㈠先位聲明：確認
    被告所持有之系爭本票，對原告之本票債權請求權不存在。
    ㈡備位聲明：確認被告所持有之系爭本票，對原告之本票債
    權不存在。
二、被告則以：原告欠被告共3,000,000元，分別於106年1月26
    日簽發2,000,000元本票，於106年12月31日到期及107年1月
    24日簽發1,000,000元本票，於107年4月24日到期(系爭本票
    )，詎原告於屆期未能依約給付，被告給予1個月緩衝期，原
    告於107年1月24日向原告提出借貸500,000元並願意將車牌
    號碼000-0000號汽車(下稱系爭汽車)過戶給被告以為擔保，
    結算品川投資案利潤300,000元、銷售被告父親生前音響一
    批260,000元，扣除原告在提款機領60,000元予被告，結算
    為1,000,000元，故原告簽立系爭本票為擔保，系爭本票是
    原告向被告借貸及清算上述金額共1,000,000元及將系爭汽
    車過戶給被告前的擔保，因原告都在監理站下班後才與被告
    碰面，致無法辦理系爭汽車過戶，所以兩造先簽署買賣合約
    ，保障被告車輛使用合法性，然系爭汽車已貸款1,450,000
    元並設定抵押權給臺灣新光銀行，根本無法過戶，直至107
    年3月間，臺灣新光銀行以原告未繳貸款為由取回系爭車輛
    ，原告隱匿系爭汽車有設定動產抵押擔保之事實，將系爭汽
    車售予被告，再故意不繳車貸並通知銀行車輛位置，藉此由
    銀行占有處分系爭汽車來償還積欠銀行車貸等語，資為抗辯
    ，並聲明：駁回原告之訴。
三、本院得心證之理由：
  ㈠按票據上之權利，對匯票承兌人及本票發票人，自到期日起
    算；見票即付之本票，自發票日起算；三年間不行使，因時
    效而消滅，票據法第22條第1項前段定有明文。又時效完成
    後，債務人得拒絕給付，民法第144條第1項亦定有明文。
  ㈡經查，系爭本票發票日為107年1月24日，到期日為107年4月2
    4日，有系爭本票可稽（見本院卷第55頁），依票據法第22
    條第1項前段之規定，自到期日107年4月24日起算3年即至11
    0年4月24日止不行使票據權利，時效即屬完成，又被告雖於
    107年4月26日執系爭本票向本院聲請本票裁定，經本院以系
    爭本票裁定准予強制執行，系爭本票裁定於107年6月20日確
    定，亦有本院依職權調閱系爭本票裁定案卷查閱屬實，然被
    告亦自陳系爭本票裁定於107年6月20日確定，之後迄今沒有
    行使票據權利等語(見本院卷第76頁)，則系爭本票自107年6
    月20日起重新起算3年即至110年7月30日止不行使票據權利
    ，時效即屬完成，復無被告於時效完成前有何中斷時效行為
    ，則系爭本票之請求權業已罹於時效而消滅，復經原告為時
    效抗辯後，其請求權即因罹於時效而消滅，是原告先位之訴
    請求確認系爭本票債權請求權不存在，洵屬有據。
四、綜上所述，原告先位聲明請求確認被告所持有之系爭本票，
    對原告之本票債權請求權不存在，為有理由，應予准許。原
    告先位之訴既有理由，則原告備位聲明請求確認被告所持有
    之系爭本票，對原告之本票債權不存在部分，即毋庸加以審
    酌，附此敘明。
五、本件事證已臻明確，兩造其餘攻擊防禦方法及證據，核與判
    決之結果不生影響，爰不一一論列，併此敘明。
六、訴訟費用負擔之依據：民事訴訟法第78條。本件訴訟費用額
    ，依後附計算書確定如主文第2項所示金額。 
中　　華　　民　　國　　111 　年　　11　　月　　11　　日
                  臺北簡易庭  法  官  葉藍鸚
訴訟費用計算書
項　　    目               金　額（新臺幣）　　   備　註
第一審裁判費   　 　　     10,900元
合　　　　計　　　         10,900元
以上正本係照原本作成。
如不服本判決，應於判決送達後20日內向本庭提出上訴狀（須按
他造當事人之人數附繕本）。如委任律師提起上訴者，應一併繳
納上訴審裁判費。
中　　華　　民　　國　　111 　年　　11　　月　　11　　日
                              書記官  翁嘉偉
附表：
發票人 發票日 票面金額 (新臺幣) 到期日 呂信寬 107年1月24日 1,000,000元 107年4月24日 備註：臺灣臺北地方法院107年度司票字第7618號本票裁定